【裁判字號】    98,上易,2450
【裁判日期】    981012
【裁判案由】    竊盜
【裁判全文】
臺灣高等法院刑事判決                98年度上易字第2450號
上  訴  人
即  被  告  甲○○
選任辯護人  林火炎律師
上列上訴人因竊盜案件，不服臺灣基隆地方法院98年度易字第28
9號，中華民國98年8月21日第一審判決（起訴案號：臺灣基隆地
方法院檢察署98年度偵字第781號），提起上訴，本院判決如下
：
    主  文
上訴駁回。
    理  由
一、依刑事訴訟法第350條、第361條、第362條、第367條規定，
    不服地方法院之第一審判決而上訴者，須提出上訴書狀，並
    應敘明具體理由，為上訴必備之程式；其所提出之書狀未敘
    述上訴理由，或僅曾以言詞陳述上訴理由者，均應於上訴期
    間屆滿後20日內補提理由書於第一審法院。第一審法院經形
    式審查，認逾期未補提上訴理由者，應定期間先命補正；逾
    期未補正者，為上訴不合法律上之程式，應以裁定駁回。倘
    已提出上訴理由，但所提非屬具體理由者，則由第二審法院
    以上訴不合法律上之程式，判決駁回。而所謂具體理由，必
    係依據卷內既有訴訟資料或提出新事證，指摘或表明第一審
    判決有何採證認事、用法或量刑等足以影響判決本旨之不當
    或違法，而構成應予撤銷之具體事由，始克當之（例如：依
    憑證據法則具體指出所採證據何以不具證據能力，或依憑卷
    證資料，明確指出所為證據證明力之判斷如何違背經驗、論
    理法則）；倘僅泛言原判決認定事實錯誤、違背法令、量刑
    失之過重或輕縱，而未依上揭意旨指出具體事由，或形式上
    雖已指出具體事由，然該事由縱使屬實，亦不足以認為原判
    決有何不當或違法者（例如：對不具有調查必要性之證據，
    法院未依聲請調查亦未說明理由，或援用證據不當，但除去
    該證據仍應為同一事實之認定），皆難謂係具體理由，俾與
    第二審上訴制度旨在請求第二審法院撤銷、變更第一審不當
    或違法之判決，以實現個案救濟之立法目的相契合，並節制
    濫行上訴（最高法院97年度台上字第892號判決參照）。又
    第二審法院認為上訴書狀未敘述理由，依刑事訴訟法第367
    條但書規定，始應定期間命其補正。如認上訴書狀已敘述理
    由，但其理由非屬具體，其所為上訴，即不符上訴之法定要
    件，自得逕行判決駁回，無定期命補正問題（最高法院97年
    度台上字第3599號判決參照）。
二、本件上訴人即被告甲○○不服原判決，於法定期間內提起上
    訴，其上訴理由自形式觀之略為：不可能於貨櫃出站至碼頭
    裝船之3小時餘時間內，將重近40噸之失竊物品清理完畢，
    且將貨櫃之鋼質錨釘更換成鋁質錨釘，並刷上新的油漆；另
    上訴人警詢中未提及電話給證人黃基松之事，證人黃基松證
    詞有疑，請重新訊問；系爭貨櫃裝船期間，有海關人員巡查
    ，均無異狀，上訴人不知貨物為何短少云云。
三、本院查：
  (一)原判決憑證人即原騰公司副總經理乙○○警詢、偵訊及原審
    中之具結證述、台陽儲運股份有限公司民國97.12.02 0800
    過磅單（見臺灣基隆地方法院檢察署98年度偵字第781號卷
    第11頁，原判決誤繕為97.12.05）、電子地磅過磅紀錄表、
    現場檢查紀錄表、聯興國際通運股份有限公司出口櫃動庫轉
    入報表、台聯堤領空櫃、貨主裝櫃、貨櫃至目的港等照片10
    幀、載貨證券、裝櫃清單、貨櫃（物）運送單（兼出進站放
    行准單）、MCW International Surveyors Ltd.、出口廠商
    裝櫃照片2幀、收貨廠商卸櫃前照片2幀，認定嘉諺公司裝櫃
    委由原騰公司運送出口之系爭貨櫃，貨櫃內有不銹鋼、冷排
    、打包鋁及裝箱單數量。再據證人即台陽貨櫃場人員單連城
    、連永坤、林振楊偵訊中具結證言，系爭貨櫃於97年12月3
    日15時25分許自台陽貨櫃場出站時完好無異狀，及證人即欣
    泰通運有限公司擔任調度管理課長之林釗熙於原審具結證言
    、證人即原騰公司副總經理乙○○98年8月4日原審具結證言
    及出口廠商裝櫃照片2幀、收貨廠商卸櫃前照片2幀、海港貨
    櫃服務有限公司LIGHTERLIST、粵海268之配艙圖、粵海268
    抵目的港準備靠港卸貨前照片5幀、過磅時發現異常時立即
    拍攝之照片9幀，認系爭貨櫃自台陽貨櫃場出站時完好無異
    狀。另依系爭貨櫃拖運至基隆港東岸碼頭聯興貨櫃場裝船出
    口，載運到香港後，直接將系爭貨櫃裝卸至粵海268號的船
    隻，再轉運開到目的港三水港，期間並無另外遭竊等情，認
    系爭貨櫃內之不銹鋼、冷排、打包鋁貨物遭竊之時間，僅有
    被告駕駛拖車自台陽貨櫃場出站時起至被告拖運至基隆港東
    岸碼頭之這段時間。原審再依照下列證據，認定被告竊取系
    爭貨櫃內之不銹鋼、冷排、打包鋁等貨物：(1)貨櫃運送單（
    兼出進站放行准單）、聯興國際通運股份有限公司出口櫃動
    庫轉入報表、聯興貨櫃場進站監視器畫面翻拍照片3張、證
    人林釗熙於98年7月21日原審證稱及基隆關稅局區內貨櫃（
    物）轉運運送路線暨時間限制表，認定被告托運系爭貨櫃顯
    有違常情，且被告運輸系爭貨櫃在外逗留之時間，長達3 小
    時46分，更有證人證述之上開風險，足證被告托運系爭貨櫃
    之時間更有違一般之常情。(2)負責FRANCONIA該船貨櫃的調
    度的證人林釗熙，於當日下午17時才發布無線電訊息通知線
    上之司機，可以從基隆貨櫃場托運貨櫃至基隆東岸碼頭，而
    被告係主動於該日下午15時25分就主動至台陽貨櫃場托運系
    爭貨櫃。(3)行竊者之舉動，顯係要掩飾系爭貨櫃內貨品遭竊
    取之情事，而可以讓系爭貨櫃順利裝運上船運抵目的港受貨
    人處而不被發現，整件事可以天衣無縫，瞞天過海，不料系
    爭貨櫃於97年12月8日抵達大陸廣東省三水港卸櫃過磅發現
    重量不符而爆發，行竊者上開舉動，均無非掩飾行竊系爭貨
    櫃內物品之犯行，反而欲蓋彌彰。據此，反足以證明被告確
    為行竊貨櫃內之不銹鋼、冷排、打包鋁等貨物無訛。(4)證人
    即源太機車行之老闆黃基松於97年12月19日警詢供稱，經檢
    察官調閱中華電信公司00-00000000市內電話之申請人資料
    及97年12月3日之雙向通聯紀錄，於97年12月3日中午12時起
    至晚上19時止，均無通話紀錄，益足以證明證人黃基松之關
    於被告曾至其機車行修車之證述，不足採信，亦不足為被告
    有利之認定。以被告甲○○所為，係犯刑法第320條第1項之
    普通竊盜罪，為累犯，經審酌被告前科紀錄、素行、壯年，
    不思合法管道獲取財物，並考量所竊得財物價值及否認犯行
    等一切情狀，量處如原判決主文所示之刑。經核原判決證據
    取捨及證明力判斷於法均無不合，從形式上觀察，其認事用
    法並無任何違誤之處。
  (二)原判決於理由欄貳ㄧ(三)說明「系爭貨櫃遭竊時間係於97年12
    月3日15時25分許出台陽貨櫃場迄於同日19時11分始進入聯
    興貨櫃場之間。而被告托運系爭貨櫃於97年12月3日15時25
    分許出台陽貨櫃場，於同日19時11分始運至基隆港東岸碼頭
    聯興貨櫃場，時間長達3小時46分，比一般貨櫃司機從台陽
    貨櫃場到基隆東岸碼頭的半個小時，超過3小時又16分，違
    反貨運轉運運送路線暨時間限制表「從台陽貨櫃場到基隆東
    岸碼頭聯興貨櫃場之規定時間1小時」，被告托運系爭貨櫃
    顯有違常情，且被告運輸系爭貨櫃在外逗留之時間，長達3
    小時46分，有證人林釗熙證述之風險，益足以證明被告托運
    系爭貨櫃之時間有違一般之常情」。惟上訴意旨僅泛稱伊不
    可能在3小時餘時間內竊取系爭貨物云云，並未具體指摘原
    判決認定上訴人運送時間長達3小時46分有違常情部份，有
    何論理違誤不當之處，是被告即上訴人甲○○上開指摘，即
    難謂係合程式之具體理由。
  (三)原判決於理由欄貳ㄧ(三)３亦說明「證人即源太機車行之老闆
    黃基松警詢證稱：被告於97年12月3日下午4點左右打電話給
    我，跟我說和別人發生車禍，需要賠償對方，所以請我幫他
    修理對方之機車，阿文到我店快下午4點半云云；偵訊中證
    稱：被告當（原判決漏字）日打我店裡（原判決誤繕為理）
    的電話給我，電話是00-0000-0000，他們大約下午5點到我
    店裡，到之後被告問我要多少錢，我看一下後打電話給材（
    原判決漏字）料行問材料的價錢，被告拿2000元給我後先走
    等語，惟經檢察官調閱中華電信公司00-00000000市內電話
    之申請人資料及97年12月3日之雙向通聯紀錄，於97年12月3
    日中午12時起至晚上19時止，均無通話紀錄，足證證人黃基
    松上開證述，不足採信，亦不足為被告有利之認定」。證人
    黃基松證言既經查證為虛構之詞，而不足採信，應認上訴人
    未打電話予黃基松之事實已臻明瞭而無再行調查之必要。被
    告即上訴人甲○○上述指摘，亦不足認原審有採證不當之情
    ，而得認係具體之上訴理由。至被告即上訴人甲○○所另提
    之無失竊紀錄云云，亦未據其提出任何新證據證明原審認定
    失竊時間之不當，自亦難認其已為具體之指摘。
  (四)綜上，上訴人即被告甲○○未依據卷內既有訴訟資料，具體
    指出或表明原判決有何採證、認事、用法、量刑等足以影響
    判決本旨之不當或違法，其上訴理由自形式上觀察，核非足
    以動搖原判決，與刑事訴訟法第361條第2項所稱「具體理由
    」，尚非相當，其上訴為不合法律上之程式，並無須再行命
    其補正，故被告上訴，應予駁回，並不經言詞辯論為之。
  (五)至原判決理由中所載之不銹「剛」，應係不銹「鋼」之誤繕
    ，該誤繕並不影響原判決之合法，茲併敘明。
四、據上論斷，應依刑事訴訟法第367條前段、第372條，判決如
    主文。
中    華    民    國    98    年    10    月    12    日
                  刑事第九庭  審判長法  官  陳貽男
                                    法  官  周盈文
                                    法  官  詹駿鴻
以上正本證明與原本無異。
不得上訴。
                                    書記官  梁淑時
中    華    民    國    98    年    10    月    13    日


司法院資訊處製作；財團法人民間司法改革基金會備份。
